臺北高等行政法院判決　　　　　　　　　　　　　　九十一年度訴字第四七五四號
　　　　　　　　　　　　　　　.
　　原　　　告　日商‧本田技研工業股份有限公司
　　代　表　人　甲○○○董事.
　　訴訟代理人　林志剛律師（兼送達代收人）
　　　　　　　　楊憲祖律師
　　右　一　人
　　複 代理 人　黃闡億律師
　　被　　　告　經濟部
　　代　表　人　乙○○部長）.
　　訴訟代理人　丁○○
　　參　加　人　普力羅有限公司
　　代　表　人　丙○○
　　訴訟代理人　桂齊恆律師（兼送達代收人）
　　　　　　　　戊○○
右當事人間因商標異議事件，原告不服經濟部中華民國九十一年九月十六日經訴字第
０九一０六一二二五四０號訴願決定，提起行政訴訟，並經本院裁定命參加人獨立參
加被告之訴訟。本院判決如左：
　　主  文
訴願決定撤銷。
訴訟費用由被告負擔。
　　事  實
一、事實概要：緣參加人普力羅有限公司於民國（下同）八十八年十一月十日以
    「TYPE R」商標，指定使用於當商標法施行細則第四十九條所定商品及服務分類
    表第十二類之汽、機車及其零組件商品，向智慧財產局申請註冊，經該局准列為
    審定第九三六一九九號商標（如附圖一，下稱系爭商標），嗣原告日商本田技研
    工業股份有限公司、訴外人劉全陽分別以系爭商標有違審定時商標法第三十七條
    第七、十二、十四款及第六、七、八款之規定，對之提起異議，經原處分機關經
    濟部智慧財產局併案審查，合併以九十年十二月二十八日中台異字第九○○四九
    六號商標異議審定書為第00000000號「TYPE R」商標之審定應予撤銷之
    處分，參加人不服，提起訴願，經訴願決定：「原處分撤銷，由原處分機關另為
    適法之處分」，原告不服，遂以訴願機關為被告向本院提起本件行政訴訟。
二、兩造聲明：
　(一)原告聲明求為判決：撤銷訴願決定。
　(二)被告及參加人聲明求為判決：駁回原告之訴。
三、兩造之爭點：
    原告據以異議商標是否為著名商標？
甲、原告主張之理由：
一、按商標圖樣「相同或近以於他人著名之商標或標章，有致公眾混淆誤認之虞者」
    ，不得申請註冊，為前揭商標法第三十七條第七款所明定。所稱著名商標或標章
    ，係指有客觀證據足以認定該商標或標章已廣為相關事業或消費者所普遍認知者
    而言，復為同法施行細則第三十一條第一項所明定。
二、原告據以異議的「TYPE R」商標是著名商標：
　　本商標異議事件，原處分機關雖肯認原告所有之「TYPE R」商標（如附圖二，下
    稱據以異議商標）為一著名商標，然被告機關卻否定之，惟查，前揭商標法施行
    細則第三十一條第一項及現行商標法施行細則第十六條對「著名商標」之定義性
    解釋為：「有客觀證據足以認定該商標或標章已廣為相關事業或消費者所普遍認
    知。」而其認定時之採證方式則有訴願決定時「著名商標或標章認定要點」行政
    規則（經濟部智慧財產局八十九年八月十日（八九）智商九八０字第八九五００
    ０五二號公告）可供參照。審酌標示日期在系爭商標申請註冊日前之證據資料，
    依上開行政規則，本諸以下之理由，足以判定本件原告據以異議商標為「著名商
    標」：
  (一)至參加人申請註冊系爭商標日（即八十八年十一月十日）止，標示原告據以異議
    之「TYPE R」商標之「CV3」系列房車，經我國經銷商南陽實業股份有限公司（
    以下稱南陽公司）及南誠實業股份有限公司（以下稱南誠公司）之販售，共銷售
    五千四百九十四台（請見南陽公司及南誠公司分別於九十三年三月十九日及同年
    四月九日函覆鈞院陳報狀）。汽車商品為新台幣數十萬元以上之高價品乃普遍認
    知之事實，原告產製之「CV3」系列房車既於系爭商標申請註冊日前已售出五千
    多台，合計其銷售總金額甚多，在巿場上自然會享有一定之知名度。
  (二)標示原告據以異議之「TYPE R」商標之「CV3」系列房車於南陽公司及南誠公司
    全省約一百處經銷點銷售（請見南陽公司及南誠公司分別於九十三年三月十九日
    及同年四月九日函覆鈞院陳報狀、參照上開行政規則第六點第三小點），足以判
    定其生產之商品有良好之行銷通路。
  (三)原告及其經銷商南陽公司、南誠公司曾印製產品彩色型錄，推銷標示據以異議商
    標之汽車，例如西元一九九八年一月印製之彩色型錄、一九九八年四月印製之彩
    色型錄、一九九七年十月「CIVIC TYPE R」及一九九九年九月「INTEGRA TYPE R
    」日文彩色型錄。據以異議商標並陸續經國內專業汽車雜誌介紹、報導，例如一
    九九九年一月號「超越車訊」、一九九九年九月號「汽車購買指南」、一九九九
    年九月號「人車誌」（另位異議人劉全陽提出之異議申請書所附證據七及證據八
    ）。原告經銷商南陽公司、南誠公司及其他汽車零件販售業者曾刊登廣告於專業
    汽車雜誌上，例如一九九八年一月號「一手車訊」雜誌封底廣告、一九九九年一
    月號「超越車訊」雜誌廣告、一九九九年一月號「一手車訊」雜誌廣告。而「一
    手車訊」及「超越車訊」雜誌在全省各大便利商店均有販售，一般消費者極易取
    得。
　(四)國外汽車專業雜誌亦廣為密集報導，並給予極高評價，例如一九九五年十月號「
    自家用車月刊」、「MOTOR MAGAZINE」、「LE VOLANT」、「MOTOR FAN」、一九
    九五年十一月號「NAVI」、一九九六年二月號「car magazine」、一九九七年十
    月號「LE VOLANT」、「MOTOR MAGAZINE」等等。
  (五)原告之商標早於西元一九九五年起即以其他外文結合「TYPE R」字樣陸續在日本
    、英國、加拿大、瑞士、挪威、蘇聯、歐盟等國取得商標註冊
  (六)本諸以上各項事證，足以判定本件原告據以異議之「TYPE R」商標，於系爭商標
    申請註冊日前，在我國已廣為相關事業及消費者所普遍認知，為一著名商標。
三、系爭商標與原告據以異議商標完全相同：
  (一)「TYPE R」商標為原告創用於汽車商品的商標，系爭商標亦為「TYPE R」，二者
    完全相同，是極其顯然的事，無庸多予費言。
  (二)系爭「TYPE R」商標與原告據以異議的「TYPE R」商標，無論是字體設計、大小
    比例均完全相同，原告創用「TYPE R」商標在先，因此，系爭商標顯然是抄襲自
    原告的商標。
四、系爭商標與據以異議商標圖樣構成近似：
 　「商標圖樣之近似，以具有普通知識經驗之購買人，於購買時施以普通所用之注
    意，有無混同誤認之虞判斷之。」修正前商標法施行細則第十五條第一項定有明
    文。再者，「商標在外觀、觀念或讀音方面有一近似者，即為近似之商標」，復
    為訴願決定時「商標近似審查基準」第一點所明定。二造商標圖樣均由外文「
    TYPE R」所構成，特別是「Ｒ」字之筆劃設計，幾可謂完全相同，系爭商標圖樣
    相同或近似於原告所有之據以異議商標，應無疑義。另參加人自承，系爭商標於
    實際使用時均採白色「TYPE」及紅色「Ｒ」字母之顏色搭配，而原告於實際使用
    時「Ｒ」字亦以紅色表現（如九十二年十二月三日庭呈之日文彩色型錄），由此
    足見參加人之抄襲意圖。
五、系爭商標有致公眾混淆誤認之虞：
    系爭「TYPE R」商標係指定使用在汽車及其零組件商品上，而原告據以異議的
    「TYPE R」商標亦是使用在汽車及相關零組件商品上，二者商品相同，而系爭商
    標又刻意的抄襲原告商標，使二者完全相同，其有欺罔消費大眾而意圖魚目混珠
    ，剽竊原告商譽之不法居心實昭然若揭，在實際交易市場上，系爭商標顯極易引
    起汽車業界及相關消費者的混淆誤認，誤以為參加人的「TYPE R」汽車及零組件
    即為原告所製造銷售的「TYPE R」汽車及零組件，或誤以為參加人與原告間有代
    理、授權等關係，致發生誤信誤購情事。系爭商標有致公眾混淆誤認之虞，極為
    顯然，依前揭商標法第三十七條第七款規定，自不得申請註冊。
六、參加人以相同之外文「TYPE R」作為本件系爭審定第九三六一九九號「TYPE R」
    商標圖樣申請註冊，並指定使用於汽、機車及其零組件，與原告據以異議商標使
    用之汽車商品，在行銷管道、買受人等方面具有高度關聯性，客觀上難謂無使人
    對系爭商標所表彰之商品來源或產製主體與據以異議商標相聯想致產生混淆誤認
    之虞，揆諸前揭說明，自有前揭商標法第三十七條第七款之適用，原處分機關所
    為系爭商標之審定應予撤銷之處分，並無違誤，被告機關所為撤銷原處分之訴願
    決定，於法不合，應予撤銷。
七、商標圖樣相同或近似於他人先使用於同一商品或類似商品之商標，而申請人因與
    該他人間具有契約、地緣、業務往來或其他關係，知悉他人商標存在者，不得申
    請註冊，為前揭商標法第三十七條第十四款所明定。本款規定主要在避免剽竊他
    人創用之商標而搶先註冊，故只要能證明有知悉他人商標進而以相同或近似之商
    標指定使用於同一商品或類似商品申請註冊者，即應認有該款之適用，而符合該
    款之立法意旨。至於其知悉原因為何，實際上並未特別重要，此即為該款有其他
    關係之概括規定的緣由。此為原處分機關及被告機關晚近實務上的見解。
八、訴願決定認為依原告提呈之證據資料內有關據以異議商標於實際商品上之使用並
    不明顯云云，惟查，南陽公司及南誠公司已函覆鈞院表示，原告產製之「CV3」
    系列房車，確於車體及相關廣告、型錄標示「TYPE R」商標，且原告及其經銷商
    南陽公司、南誠公司曾印製產品彩色型錄，如西元一九九八年一月印製之彩色型
    錄、一九九八年四月印製之彩色型錄、一九九七年十月「CIVIC TYPE R」及一九
    九九年九月「INTEGRA TYPE R」日文彩色型錄，及一九九八年一月號「一手車訊
    」雜誌封底廣告上，均標明「TYPE R」商標，並無所謂「據以異議商標於實際商
    品上之使用並不明顯」之情形。
九、關於參加人提出之行政訴訟參加狀中所為之答辯，茲逐一駁斥如下：
  (一)參加人質疑原告提出之國外商標註冊資料之證據力，並認為該等國外註冊商標結
    合其他外文，非單純之「TYPE R」，難謂「TYPE R」具有獨立之商標型態云云，
    惟查：
　1.在國外廣泛註冊之事實，足以認定註冊人有推廣該商標於世界各國及維護商標權
    之意圖及事實，前開「著名商標或標章認定要點」第六點第六小點亦明定國外商
    標註冊之文件得作為證明商標著名之證據。原告共提出英國、加拿大、瑞士、挪
    威、蘇聯、歐盟、日本等先進國家之商標註冊文件，足供為證明原告商標著名之
    證據。
　2.原告提呈之國外註冊商標圖樣，雖以「TYPE R」結合原告其他商標所組成，惟本
    件系爭商標與該等國外註冊商標圖樣，均含有「TYPE R」字樣，亦應構成近似，
    且依原告提呈之證據資料，於國內銷售之汽車車體及於國內發行之商品型錄、廣
    告上則單獨標示「TYPE R」，並未與其他外文商標結合，參加人稱據以異議之「
    TYPE R」商標不具有獨立之商標型態云云，顯有誤解。
  (二)參加人質疑原告「CV3」系列房車巿場佔有率不高，難謂已成為汽車商品之著名
    商標，且「CV3」系列房車上是否均標示有「TYPE R」，亦有疑問云云，惟查：
　1.汽車為高單價商品，依一般生活經驗，消費者選購時通常對其品牌施以極高之注
    意力，標示於汽車上之商標易為相關業者及消費者所熟知，且銷售量不高之品牌
    ，如保時捷、法拉利、勞斯萊斯、積架等等亦以其高品質為相關業者及消費者所
    普遍認識，銷售量之高低應非決定汽車商標著名程度之絕對因素。經查，原告公
    司乃世界知名之汽車製造商，消費者選購汽車時自易注意原告公司所生產之各款
    汽車（包括標示「TYPE R」商標之「CV3」系列房車），況且至參加人申請註冊
    系爭商標日止，「CV3」系列房車已售出五千四百九十四台，已屬相當高之銷售
    實績，合計其銷售總額甚多，在巿場上自然會享有一定之知名度。
　2.原告公司產製之「CV3」系列房車，確於車體及相關廣告、型錄標示「TYPE R」
    商標，已經南陽公司及南誠公司分別於九十三年三月十九日及同年四月九日以陳
    報狀函覆鈞院，在卷可稽，且依原告提呈之型錄、廣告等資料，「TYPE R」商標
    與原告「CV3」系列房車均伴隨出現。
  (三)參加人質疑原告檢送之汽車雜誌報導及廣告等不足使相關消費者產生深刻印象云
    云，惟查，原告所檢送之雜誌乃專業汽車雜誌，為相關消費者獲取汽車相關資訊
    之重要來源，且在各大便利商店均可購得，該等雜誌上之報導、廣告等當具有相
    當之宣導效果。且如前所述，綜合各項著名商標判斷因素，據以異議之「TYPE R
    」商標應屬著名商標。
  (四)參加人主張原告檢送之部分型錄為系爭商標申請註冊日後所印製，不得作為使用
    證據云云，惟查，縱使系爭商標申請註冊日後所印製之資料不得作為使用證據，
    原告仍另檢送有系爭商標申請註冊日前所印製之型錄，足供證明原告確於系爭商
    標申請註冊日前已使用「TYPE R」商標於原告產製之汽車商品上。
  (五)參加人認為原告提呈之「日本、歐洲銷售實績一覽表」及國外汽車雜誌報導不得
    作為證明據以異議商標於我國著名之證據，惟查，依前開「著名商標或標章認定
    要點」第六點第二小點規定，國內、外之報章、雜誌或電視等大眾媒體廣告資料
    得作為認定商標或標章是否著名之證據，同要點第七點規定：本要點著名商標或
    標章之認定，不以在我國註冊、申請註冊或使用為前提要件，第九點亦規定，商
    標或標章之使用證據，不以國內為限。衡酌現今國際間貿易資訊交流迅速，日本
    更為我國鄰近國家，人民觀光、商旅往來頻繁，兩地的商品及流行資訊也極為快
    速與廣泛，台灣的金石堂書店、何嘉仁書店、誠品書局、紀伊國屋等知名書局連
    鎖店，均有展示與販售日本雜誌，而我國更充斥日本製汽車，日本等國汽車銷售
    情形及專業汽車雜誌之報導當為我國相關消費者所關心，並作為選購參考資料，
    原告提呈之外國銷售實績及汽車雜誌報導應得作為使用證據。
  (六)參加人另質疑原告九十二年十二月三日庭呈之南陽公司經銷點資料非八十八年度
    之資料，且不能直接推定據以異議商標有廣泛行銷之證明云云，惟查：
  1.參加人申請系爭商標註冊日（即八十八年十一月十日）前，原告在台經銷商南陽
    公司及南誠公司經銷販售標示「TYPE R」商標之「CV3」系列房車，在我國全省
    約一百處經銷點，已經南陽公司及南誠公司分別於九十三年三月十九日及同年四
    月九日以陳報狀函覆鈞院，在卷可稽。
  2.前開「著名商標或標章認定要點」第六點第三小點規定，商品或服務銷售據點及
    其銷售管道、場所之配置情形得作為認定商標或標章是否著名之證據。而銷售原
    告「CV3」系列房車之經銷點遍佈全省，且多達一百處，相關消費者自易經由該
    約一百處之經銷點而認識據以異議商標。
  (七)參加人提出銷售發票、商品實物、包裝、型錄、廣告等資料，主張系爭商標已為
    同業及相關消費者所熟知，無發生混淆誤認之疑慮云云，惟查，商標是否符合前
    揭商標法第三十七條第七款規定的事由，應以申請註冊時的相關事證認定，參加
    人提出之銷售發票、「臺灣車輛零配件總覽」等均為八十九年度之資料，晚於系
    爭商標申請註冊日，無從作為有利參加人之證據。且以參加人提出之證據亦無法
    證明系爭商標已廣為相關業者及消費者所熟知。
  (八)衡酌兩造商標相同之程度，特別是「Ｒ」字筆劃設計之一致，系爭商標實易使消
    費者誤認為其所表彰之商品來源或產製主體與原告公司具有關聯性，參加人主張
    系爭商標無與據以異議商標發生混淆誤認之虞云云，顯不可採。
乙、被告主張之理由：
一、本件原處分機關以原告及另一異議申請人劉全陽於異議階段分別所提之證據資料
    ，併案處理，合併審查，認據以異議商標「TYPE R」於系爭商標申請註冊日前其
    信譽已為國內相關汽車業者或消費者所普遍認知並臻著名，以系爭商標有違前揭
    商標法第三十七條第七款規定而為異議成立之處分。經被告審議依原告及劉全陽
    於異議階段及訴願階段所送之證據資料觀之，大部分證據或無印製日期、或其出
    版、印製日期在系爭商標申請日之後、或非屬於我國境內發行之產品型錄，其中
    雖然有西元一九九八年及西元一九九九年十月以前國產乘用車各車款銷售實績表
    、西元一九九八年一月份HONDA汽車商品型錄彩色影本、西元一九九九年一月份
    超越車訊及一手車訊廣告影本及西元一九九九年九月汽車購買指南、人車誌雜報
    導於國內發行使用且早於系爭商標申請日，惟數量尚屬少數，況上開證據資料內
    有關據以異議商標於實際汽車商品上之使用亦不明顯，尚難據此認定據以異議商
    標「TYPE R」於系爭商標申請註冊日前已為國內相關汽車業者或消費者所普遍認
    知而達於著名程度，系爭商標之註冊應無違反前揭商標法第三十七條第七款情事
    ，原處分自有未洽，乃將原處分撤銷。
二、又原處分機關因僅就系爭商標有前揭違商標法第三十七條第七款規定而為異議成
    立之處分，就系爭商標是否有違同法條第十四款之規定未予審酌，被告就此部分
    亦未予論究。至原告於提起本件行政訴訟時雖另提其他證據，惟查該等證據部分
    與異議及訴願階段所提者相同，部分則均為國外雜誌報導、廣告等相關資料，是
    否有於國內發行流通，仍有質疑，自難據此認據以異議商標於系爭商標申請註冊
    日前於我國境內相當廣泛範圍內，已為相關公眾所共知，而達著名程度。
丙、參加人主張之理由：
一、按系爭商標異議審定時商標法第三十七條第七款所規定之「著名商標」，係指有
    客觀證據足以認定該商標已廣為相關事業或消費者所普遍認知者而言，是據此一
    條款主張者，必須提供據以主張商標於我國境內已達相關消費者所共知之著名程
    度之相當證據，始足成立，倘若所提供之證據僅顯示據以主張商標有先使用之事
    實，然尚未達消費者普遍知悉之程度，且其使用型態亦不足以令人產生「商標」
    之印象，則要難謂有前揭條款之適用。
二、今查本件原告於訴願時所檢送之資料，並不足以證明據以異議之「TYPE R」圖樣
    於汽車商品上已達我國相關事業及消費者普遍知悉之著名程度，析言之：
  (一)原告所檢送之「TYPE R」商標註冊資料者，姑且不論此等權利取得之證明與商標
    知名度之建立並無必然之關連，且所謂註冊資料實際僅有在歐洲共同體及英國註
    冊共四件商標之註冊證，餘為自行列表，其中，在歐洲共同體所註冊者為「
    INTEGRA TYPE R」商標、「ACCORD TYPE－R」商標及「CIVIC TYPE－R」商標，
    在英國所註冊者為「HONDA TYPE－R」商標，均非單純之「TYPE－R」，實難謂「
    TYPE R」具有獨立之商標型態，並透過廣泛註冊而享有獨特之商譽。
  (二)由原告所附之銷售實績表中可見，無論其車型、廠牌均無一以「TYPE R」表示，
    雖於車型為「CV3」之部分以螢光筆特別標出，然其市場佔有率僅限於1600CC之
    汽車部分，且僅佔約百分之三至百分之五不等，以國內各型各款之汽車品牌眾多
    ，單以在1600CC之汽車佔有約百分之三至五之市場，實難謂已成為汽車商品之著
    名商標，否則，豈不幾乎所有汽車品名皆可謂為「著名商標」？況「CV3」此一
    系列是否即等於「TYPE R」，是否「CV3」之汽車車牌上均標示有「TYPE R」？
    誠可堪質疑，在無更明確之佐證下，實難將「CV3」之銷售實績與「TYPE R」劃
    上等號，進而認其已為相關消費者所知悉。
  (三)原告檢送之汽車相關雜誌，西元一九九八年「一手車訊」係手寫附記年份，真實
    性令人質疑；西元一九九九年一月號之「超越車訊」雜誌報導，內容係針對「
    TRUST 獨眼藍怪CV3」所作之改裝報導，僅於所附二張照片下側附記細小之「
    TYPE R」字樣，似用以形容該改裝汽車所使用之洩壓閥零件，難以令人產生深刻
    之品牌印象；又，其他汽車販售業者刊登之一九九九年一月號「超越車訊」雜誌
    及「一手車訊」雜誌之廣告，均將眾多品牌之汽車或汽車零件刊登於同一版面，
    「TYPE-R 」僅係其中之一，即該廣告並非以「TYPE-R」汽車產品為主，如何產
    生強大之宣傳效果而足以令相關消費者產生深刻之印象？
  (四)原告所檢送國內南陽實業公司銷售TYPE R車系之型錄，或無發行日期，或係於西
    元二０００年十二月及二００一年二月印製，不能執為在系爭商標申請註冊日（
    一九九九年十一月十日）之前之使用證據。
　(五)至於原告在本訴訟中所提出之「日本、歐洲銷售實績一覽表」及「外國著名汽車
    雜誌相關報導影本」（即日本與英國之雜誌），全屬在我國境外之銷售及宣傳資
    料，自無法為我國業者及消費者所知悉，要不得以該等在國外之行銷數據一覽表
    （尚不具公信力）及宣傳資料，即逕謂據以異議商標在我國已經著名，否則外國
    商標、雜誌何其多，若謂在國外有銷售及宣傳，即足視其為我國之著名商標，進
    而干涉在我國申請註冊之商標，實與我國商標法採屬地主義之精神相悖，自屬不
    當。又原告於準備程序庭呈之台灣經銷商南陽實業於各地經銷點之資料，姑不論
    無法看出各經銷據點之設立日期，且經銷據點之設立並不能直接推定為本案據以
    異議商標有廣泛行銷之證明，況原告聲稱該經銷據點之資料係民國八十八年度，
    惟其註記之電話號碼為八碼，而台中地區之電話號碼係於九十年元旦起才改為八
    碼，顯見該資料係九十年後所印製，並非八十八年度，原告所言不實。則原告自
    始至今並無法提供據以異議商標已廣泛在我國境內行銷、宣傳而足為相關事業及
    消費者所普遍知悉之證據資料，自無法斷言其屬我國之著名商標，乃被告認定系
    爭商標並無前揭商標法第三十七條第七款之適用，進而撤銷認事用法草率之原處
    ，自無所違誤。
三、再者，原告以二商標完全相同即主張系爭商標顯係抄襲自其商標而來云云，惟查
    系爭商標係以斜體之小字「TYPE」結合碩大並具藝術美感之R字母而成，整體創
    作源於「賽車之表率」，即TYPE為表率、模範之意，R字母則取自於RACING（賽
    車），既有所本，自無抄襲據以異議商標之可言，原告主張顯係主觀臆測之詞，
    並不足採信。況參加人自創用系爭商標以來，已實際使用於所指定之商品包括鋁
    合金油門踏板、鋁合金自排煞車踏板、鋁合金雨刷加壓片、金屬鋁板設計之汽車
    用飲料架、大哥大架等，並廣泛行銷於國內市場，已然為同業及相關消費者所熟
    知，此有八十九年一月至十二月之銷售發票共約一百二十份，以供參酌，足證系
    爭商標已建立相當之品牌形象，自無致生交易混淆之疑慮。遑論系爭商標於實際
    使用時均採白色「TYPE」及紅色「R」字母之顏色搭配，更足以吸引消費者之注
    意，此可參見商品實物及包裝、商品型錄、於「臺灣車輛零配件總覽」中刊登之
    宣傳廣告等資料，是以系爭「TYPE R」商標在我國既已廣泛使用於所指定之商品
    行銷市面，從未使人誤認其與原告有所關連進而發生混淆誤認之情事，足見系爭
    商標之申請註冊理應無原告所主張條款之適用。
四、又本件原處分機關僅就系爭商標違反前揭商標法第三十七條第七款規定而為異議
    成立之審定，就系爭商標是否違反同法條第十四款之規定，並未加以審酌，是被
    告就此一條款亦未予以論究，則原告於起訴理由狀中另行主張系爭商標違反前揭
    商標法第三十七條第十四款規定乙節，自非本訴訟程序所得審究，更無據以撤銷
    訴願決定之理。遑論二造之間從未曾有業務上之往來，據以異議商標承前所述在
    我國亦不具廣泛之知名度，又系爭商標乃源自參加人自身之創意，原告何能僅因
    字母之偶同，即斷言系爭商標係基於抄襲搶註而來？其主張顯毫無事實根據，自
    不足採信。
五、據上論陳，原告於訴願階段所檢送之資料大部分或無日期、或日期已在系爭商標
    申請日之後，已不足採認，即或在系爭商標申請日之前者，不僅數量甚少，關於
    據以異議商標之使用亦不明顯，或混雜於眾多品牌之中，顯非以其為宣傳之重點
    ，自不足以建立強大之商譽，至於其代理商之銷售實績表，亦可見「CV3」車款
    之市場佔有率偏低，且「CV3」車款是否均標有「TYPE R」更可堪質疑，是經被
    告仔細審酌後，認原處分機關僅以該等資料即斷言據以異議商標為我國汽車商品
    之著名商標「自有未洽」，因而撤銷原處分，實無違誤。至原告於本訴訟中雖再
    補呈於日本、歐洲之銷售實績一覽表、部分於日本、英國之雜誌廣告，然均屬無
    法為我國相關事業及消費者所得知或接觸之料，自無法藉以建立其知名度，另庭
    呈之台灣經銷據點資料，依其台中地區之電話號碼為「八碼」，可推知係在民國
    九十年以後之經銷據點，且與據以異議商標之使用並無必然關連性，則原告自始
    迄今既無法提出據以異議商標在我國實際廣泛使用之有利證據，自不得主觀斷言
    據以異議商標已為我國之著名商標。反觀參加人以系爭商標使用於汽機車零配件
    商品，已於我國市場中大量行銷，於汽車零配件市場中已然建立商譽，此有眾多
    銷售發票可以為證，則相關消費者又何有對系爭商標表彰之商品來源發生混淆誤
    認之情事？理應無前揭商標法第三十七條第七款之適用。
六、查原告於九十三年七月二日提呈之辯論意旨狀中，主要以其經銷商所陳報之「
    CV3系列房車」之經銷點、銷售數字，以及先前已提出之型錄、雜誌廣告等，主
    張據以異議之「TYPE R」商標於系爭商標八十八年十一月十日申請註冊之前，業
    已成為汽車商品之著名商標云云。惟觀原告經銷商所陳報之經銷點、銷售數字，
    並無具體之銷售資料或發票可供對照參酌，其真實性尚有疑問，且「CV3系列房
    車」是否均於車體及相關廣告、型錄標示「TYPE R」字樣？該字樣之使用是否足
    予人「商標」之印象？亦可堪質疑，即：
  (一)原告檢送之商品型錄，部分日期已在系爭商標申請註冊之後，且型錄中之車體部
    分並未全部都標示有「TYPE R」字樣，縱其上之介紹文字中提及此一字樣，然該
    等型錄之發送數量、發布地域如何，不得而知，自難率謂相關消費者已藉由型錄
    而熟知「TYPE R」為表彰原告汽車商品之商標文字。
  (二)依原告提出之汽車雜誌內容，僅有西元一九九九年一月號「超越車訊」、一九九
    九年九月號「汽車購買指南」、一九九九年九月號「人車誌」、一九九八年一月
    號「一手車訊」、一九九九年一月號「一手車訊」共五份，是僅以此寥寥五份雜
    誌內容，已難謂據以異議商標已經夙著盛譽。況其中一九九九年一月號「超越車
    訊」之標題為「Trust獨眼藍怪CV3」、一九九九年一月號「一手車訊」之廣告係
    將眾多品牌之汽車或汽車零件並列刊登，均無法使人對其中不顯著之「TYPE R」
    字樣產生深刻印象；一九九九年九月號「汽車購買指南」上提及「日商之
    『TYPE R』車型只在日本製造」、「台灣車商『順鎰』負責人表示會設法引進」
    等語，可見於當時，該車型應尚未引進或大量進口我國銷售；又同月份之「人車
    誌」雜誌，僅於內文中略提及原告之「INTEGRA TYER-R」汽車引擎性能，並與其
    他車種、車款並列介紹，消費者不致特別留意。是由上述少數、且內容非以「
    TYPE R」商標為主之廣告或報導，實不足斷定據以異議商標業已廣為相關消費者
    所普遍知悉，自非屬我國汽車商品之著名商標。
  (三)原告所提之國外汽車雜誌，既未發行於我國，自無法為我國消費者所知悉，而「
    日本、歐洲銷售實績一覽表」，亦非行銷我國之資料，且僅為自我製作不具公信
    力之統計表，自不足為本案有效之證據；又，據以異議商標在其他國家獲准註冊
    者，均非單純之「TYPE R」，可見其不具有獨立之商標型態，況於實際使用時，
    原告汽車均以「HONDA CV3」為表彰之商標，「TYPE R」似僅為車型之表示，並
    無法予人「商標」之印象，尤其「CV3」系列房車在我國市場佔有率不高，其車
    輛品質、價格亦不足以與原告所舉之保時捷、法拉利、勞斯萊斯、積架等名牌車
    輛相提並論，原告經銷商所陳報之銷售數字亦無具公信力之資料佐證，自難謂據
    以異議商標之汽車商品已大量銷售於我國而建立響亮之商譽。
七、參酌鈞院八十九年訴字第九二六號判決所揭示之意旨，益明本件就原告所附之證
    據資料，尚不足認定據以異議之「TYPE R」商標已為我國之著名商標，即「本院
    審理中，依原告聲請向其所舉四十一家客戶名單函查證據，．．．其中二十四家
    回函證明於參加人系爭商標申請日期前，曾使用原告之ARRAY商標產品。經查，
    以行政院衛生署網路公布八十四年資料，國內西醫醫院有六百八十八家，．．．
    則二十四家醫院在比例上，已難謂為普遍，．．．是原告之系爭商標，自難謂『
    已廣為相關事業或消費者即醫事檢驗人員所普遍認知』．．．。再者，依原告所
    提出之其餘『著名商標證據』，廣告僅七十八年十月、七十九年二月、八十一年
    十一月三則，難謂已在醫事專業雜誌有相當數量之廣告．．．另產品型錄及年報
    ，對未曾使用原告系爭產品之醫事檢驗人員，亦難謂已知悉或閱讀，不足作為著
    名商標之證據。．．．是綜合著名商標各項認定因素判斷，原告之『ARRAY』商
    標難謂係屬著名商標」。
八、綜上，原告經銷商所陳報之經銷點、銷售數字，並無具體之銷售資料或發票可供
    對照參酌，其真實性堪虞，尚不可逕予採信，且「CV3系列房車」是否均於車體
    及相關廣告、型錄標示「TYPE R」字樣，亦頗可質疑，蓋原告型錄上之車體，部
    分未見標有「TYPE R」字樣，且所謂廣告資料，不惟僅寥寥五份，其中四份更顯
    非以「TYPE R」商標為宣傳、報導之重心，消費者實難以產生深刻之印象，又原
    告自承其「TYPE R」係依附於「CV3」系列房車，則較似車輛之型式，無法予人
    「商標」之印象，尤其，原告「CV3」系列房車之市場佔有率不高，其品質、價
    格亦與相關消費者印象中之名牌車輛相去甚遠，要難謂為我國著名之汽車商標，
    則系爭商標理應無違反前揭商標法第三十七條第七款之規定，訴願決定之審查並
    未偏頗，自應予維持。
　　理  由
壹、程序方面：
　　本件被告之代表人原為林義夫，九十三年五月二十日變更為乙○○，茲由其具狀
    聲明承受訴訟，核無不合，應予准許，先為明。
貳、實體方面：
一、按商標圖樣「相同或近似於他人著名之商標或標章，有致公眾混淆誤認之虞者」
    不得申請註冊，為系爭商標異議審定時商標法第三十七條第七款所明定。而衡酌
    兩商標是否近似，應以具有普通知識經驗之購買人，於購買時施以普通所用之注
    意，有無混同誤認之虞判斷之，為同法施行細則第十五條第一項所明定。又所稱
    著名商標或標章，係指有客觀證據足以認定該商標或標章已廣為相關事業或消費
    者所普遍認知者而言，復為同法施行細則第三十一條第一項所明定。而著名商標
    或標章之認定，應就個案情況考量下列足資認定為著名之因素：(一)相關事業或消
    費者知悉或認識商標或標章之程度。(二)商標或標章使用期間、範圍及地域。(三)商
    標或標章推廣之期間、範圍及地域。所謂商標或標章之推廣，包括商品或服務使
    用商標或標章之廣告或宣傳，以及在商展或展覽會之展示。(四)商標或標章註冊、
    申請註冊之期間、範圍及地域。但須達足以反映其使用或被認識之程度。(五)商標
    或標章成功執行其權利之紀錄，特別指曾經行政或司法機關認定為著名之情形。
    (六)商標或標章之價值。(七)其他足以認定著名商標或標章之因素。亦有被告機關訂
    頒之「著名商標或標章認定要點」第五點可資參考。又商標或標章之使用證據，
    應有其圖樣及日期之標示或得以辨識其使用之圖樣及日期的佐證資料，雖不以國
    內為限，但於國外所為之證據資料，仍須以國內相關事業或消費者得否知悉為判
    斷，亦即商標之著名性，係以國內相關事業或消費者之認知為斷。且他人商標或
    標章是否著名應以本件商標或標章申請註冊時之狀態為準。又所謂「有致公眾混
    淆誤認之虞者」，係指有使一般消費者對該申請註冊商標或標章所表彰之商品、
    服務來源或產製、營業主體與該著名商標或標章所表彰者產生混淆誤信之虞而言
    。故本款之適用不須與著名之商標或標章所表彰之商品、服務同一或類似，只要
    相同或近似於他人著名之商標或標章，有致公眾混淆誤認之虞，即足當之。
二、原本件處分機關略以，查外文「TYPE R」為原告日商本田技研工業股份有限公司
    使用於其所產製之「CV3」系列房車之商標，於系爭商標八十八年十一月十日申
    請註冊前，即以其他外文結合「TYPE R」於世界多國取得註冊，且該「TYPE R
    」商標商品既經原告及其代理商進口至我國銷售，且經由汽車雜誌相關報導，及
    原告之台灣總代理商三陽工業有限公司、南陽實業、南誠實業印發商品型錄及汽
    車商品販售業者刊登之廣告，足以使國內相關業者及一般消費者或愛車人士所普
    遍認知並臻著名，此有原告檢送之各國註冊資料、西元一九九八年、一九九九年
    銷售實績一覽表、西元一九九九年一月份「超越車訊」及「一手車訊」雜誌相關
    報導、廣告資料等影本與西元一九九八年一月之商品型錄彩色影本及訴外人劉全
    陽檢送西元一九九九年九月「汽車購買指南」、「人車誌」等汽車雜誌報導正本
    附卷可稽。從而參加人普力羅有限公司以相同之外文「TYPE R」作為系爭審定第
    九三六一九九號「TYPE R」商標圖樣申請註冊，並指定使用於同一或類似之汽、
    機車及其零組件商品，客觀上難謂無使人對其所表彰之商品來源或產製主體產生
    混淆誤認之虞，自有前揭商標法第三十七條第七款規定之適用，乃為系爭商標之
    審定應予撤銷之處分。參加人不服，提起訴願，主張本件原告及訴外人劉全陽（
    另位異議人）所檢送資料，不惟可見據以異議商標實際廣告數量稀少，且依據部
    分雜誌之報導及其銷售實績表上之市場佔有率正顯示「TYPE R」之汽車商品並未
    大量進口至我國，難謂其為著名商標云云。經訴願機關即被告通知本件原告及訴
    外人劉全陽參加訴願程序，劉全陽表示意見略以：參加人普力羅有限公司以幾乎
    相同之商標圖樣申請註冊，其行為係屬剽竊；再者，汽車屬高價商品且知名度並
    非建立在單純銷售數字上，況「TYPE R」車款經汽車專業雜誌主動報導，可見已
    建立其知名度與口碑，原處分確無不妥；另本件原告日商本田技研工業股份有限
    公司表示意見略以：原告據以異議商標商品之購買者多為改裝車之愛好者，故據
    以異議商標「TYPE R」經常出現於汽車雜誌相關報導或改裝汽車所使用零件廣告
    上，其相關之事業及消費者均足以知悉「TYPE R」商標為原告所首創使用於汽車
    及其零組件商品上之著名商標，參加人普力羅有限公司以完全相同之「TYPE R」
    商標申請註冊使用同為汽車改裝零件之商品上，其欲剽竊原告商譽之不法心態實
    為法所不容，系爭商標依法應不得准予註冊等語。訴願決定以依本件原告及訴外
    人劉全陽於異議階段及參加訴願階段所送之證據資料觀之，大部分證據或無印製
    日期、或其出版、印製日期在系爭商標申請日之後、或非屬於我國境內發行之產
    品型錄，其中固然有於國內使用之西元一九九八年及一九九九年十月以前國產乘
    用車各車款銷售實績表、西元一九九八年一月份HONDA汽車商品型錄彩色影本、
    西元一九九九年一月份超越車訊及一手車訊廣告影本及西元一九九九年九月汽車
    購買指南、人車誌雜誌報導早於系爭商標申請日，惟數量尚屬少數，況上開證據
    資料內有關據以異議商標於實際商品上之使用亦不明顯，尚難據此認定據以異議
    商標「TYPE R」於系爭商標申請註冊日前已為國內相關汽車業者或消費者所普遍
    認知而達於著名程度，詎原處分機關未審及此，遽為系爭商標之審定應予撤銷之
    處分，自有未洽。參加人執此指摘，請求撤銷，尚非全然無據等語為由，爰將原
    處分撤銷，由原處分機關就本件原告與劉全陽於異議階段所各主張之所有條款重
    行審查，於收受訴願決定書後三個月內，另為適法之處分。原告日商本田技研工
    業股份有限公司不服，遂以訴願機關為被告提起行政訴訟，主張理由及其爭點均
    如事實欄所載。
三、本院查：
  (一)按「本法所稱商標之使用，係指為行銷之目的，將商標用於商品或其包裝、容器
    、標帖、說明書，價目表或其他類似物件上，而持有、陳列或散布。商標於電視
    、廣播、新聞紙類廣告或參加展覽會展示以促銷其商品者，視為使用」，為系爭
    商標異議審定時商標法第六條所明定。足見所謂商標之使用並不限於實際商品上
    之使用，訴願決定意旨以原告所提證據資料內有關據以異議商標於實際商品上之
    使用不明顯，作為否定據以異議商標著名性之論據，已有未洽。
  (二)外文「TYPE R」為原告日商本田技研工業股份有限公司首創使用於其所產製之「
    CV3」系列房車之商標，早於西元一九九五年起即以其他外文結合「TYPE R」字
    樣陸續在日本、英國、加拿大、瑞士、挪威、蘇聯、歐盟等國取得商標註冊，據
    以異議「TYPE R」商標之汽車除於日本、歐洲廣為行銷外，自一九九七年起即於
    台灣地區經由南陽公司及南誠公司設於全省約一百處之經銷點推銷販售，至參加
    人申請註冊系爭商標日（即八十八年十一月十日）止，標示據以異議之「TYPE R
    」商標之「CV3」系列房車，共銷售五千四百九十四台，其車體均有標示「TYPE
    R」商標等情，有原告所提註冊資料、銷售實績一覽表及南陽公司、南誠公司分
    別於九十三年三月十九日、同年四月九日函覆本院之陳報狀附本院卷（七十、一
    二九、二四一至二五○頁）可稽。按汽車商品為新台幣數十萬元以上之高價品，
    乃眾所週知之事實，故常為持有人炫燿之標的，且汽車乃四處遊走之物體，原告
    產製之「CV3」系列房車既於系爭商標申請註冊日前，透過南陽公司及南誠公司
    設於台灣地區約一百處經銷點銷售，已售出五千四百九十四台，平均約四千名國
    人即可見到一部標示「TYPE R」商標之「CV3」系列房車，加上當時國際間資訊
    流通已相當發達，國外流行訊息極易傳到我國，則據以異議商標於我國相關消費
    者之間，甚至於一般社會大眾的認知裏，應已累積相當著名度。
  (三)原告及其經銷商南陽公司、南誠公司曾印製產品彩色型錄，推銷標示據以異議商
    標之汽車，例如西元一九九八年一月印製之彩色型錄（起訴理由狀原證七，印製
    日期見本院卷第一四九頁）、一九九八年四月印製之彩色型錄（本院卷第二三七
    至二四○頁，印製日期見第二四○頁）、一九九七年十月「CIVIC TYPE R」及一
    九九九年九月「INTEGRA TYPE R」日文彩色型錄（外放，印製日期分別見型錄封
    底左下方及右下方）。據以異議商標之汽車並陸續經國內專業汽車雜誌介紹、報
    導，例如一九九九年一月號「超越車訊」（起訴理由狀原證五）、一九九九年九
    月號「汽車購買指南」、一九九九年九月號「人車誌」（另位異議人劉全陽提出
    之異議申請書所附證據七及證據八）。原告經銷商南陽公司、南誠公司及其他汽
    車零件販售業者曾刊登標示有「TYPE R」之廣告於專業汽車雜誌上，例如一九九
    八年一月號「一手車訊」雜誌封底廣告（原證十正本）、一九九九年一月號「超
    越車訊」雜誌廣告（原證六、十一）、一九九九年一月號「一手車訊」雜誌廣告
    （原證六）。而「一手車訊」及「超越車訊」雜誌在全省各大便利商店均有販售
    （見原證十、十一出版頁記載），一般消費者極易取得。國外汽車專業雜誌亦廣
    為密集報導，例如一九九五年十月號「自家用車月刊」、「MOTOR MAGAZINE」、
    「LE VOLANT」、「MOTOR FAN」、一九九五年十一月號「NAVI」、一九九六年二
    月號「car magazine」、一九九七年十月號「LE VOLANT」、「MOTOR MAGAZINE
    」等等（原證三）。凡此有原告所補提各雜誌、型錄、廣告資料附本院卷，及另
    位異議人劉全陽所補提各雜誌附原處分卷（外放）可稽，各資料上均明顯標示有
    「TYPE R」商標，部分全車圖片亦可見在車體側邊或前方懸掛之車牌上標示有「
    TYPE R」商標。足見據以異議之「TYPE R」商標於八十八年十一月十日前在國內
    外使用所累積之證據資料，其數量不可謂不多，加上日本與台灣鄰近，商旅往來
    頻繁，資訊流通便利，於日本使用之證據資料，極易為我國境內相關事業或消費
    者所知悉，堪認於系爭商標申請註冊日前，據以異議商標在我國已廣為相關事業
    及消費者所普遍認知，為一著名商標。
  (四)參加人雖質疑原告提出之國外商標註冊資料之證據力，並認為該等國外註冊商標
    結合其他外文，非單純之「TYPE R」，難謂「TYPE R」具有獨立之商標型態云云
    ，惟查在國外廣泛註冊之事實，足以認定註冊人有推廣該商標於世界各國及維護
    商標權之意圖及事實，前開「著名商標或標章認定要點」第六點第六小點亦明定
    國外商標註冊之文件得作為證明商標著名之證據。原告共提出英國、加拿大、瑞
    士、挪威、蘇聯、歐盟、日本等先進國家之商標註冊文件，應具有證明據以異議
    商標著名之證據力。又原告提呈之國外註冊商標圖樣，雖以「TYPE R」結合原告
    其他商標所組成，但「TYPE R」寓目鮮明，仍屬主要部分，本件系爭商標與該等
    國外註冊商標圖樣，均含有「TYPE R」字樣，亦應構成近似，且依原告提呈之證
    據資料，於國內銷售之汽車車體及於國內發行之商品型錄、雜誌廣告上則單獨標
    示「TYPE R」，並未與其他外文商標結合，參加人稱據以異議之「TYPE R」商標
    不具有獨立之商標型態云云，顯有誤解。
  (五)參加人雖質疑原告「CV3」系列房車巿場佔有率不高，難謂已成為汽車商品之著
    名商標，且「CV3」系列房車上是否均標示有「TYPE R」，亦有疑問云云，惟查
    汽車為高單價商品，依一般生活經驗，消費者選購時通常對其品牌施以極高之注
    意力，標示於汽車上之商標易為相關業者及消費者所熟知，且銷售量不高之品牌
    ，如保時捷、法拉利、勞斯萊斯、積架等等亦以其高品質為相關業者及消費者所
    普遍認識，銷售量之高低應非決定汽車商標著名程度之絕對因素。經查，原告公
    司乃世界知名之汽車製造商，消費者選購汽車時自會注意原告公司所生產之各款
    汽車（包括標示「TYPE R」商標之「CV3」系列房車），況且至參加人申請註冊
    系爭商標日止，「CV3」系列房車已售出五千四百九十四台，已屬相當高之銷售
    實績，在巿場上自然會享有一定之知名度。又原告公司產製之「CV3」系列房車
    ，確於車體及相關廣告、型錄標示「TYPE R」商標，已經南陽公司及南誠公司分
    別於九十三年三月十九日及同年四月九日以陳報狀函覆本院在卷可稽，且依原告
    提呈之型錄、廣告等資料，「TYPE R」商標與原告「CV3」系列房車均伴隨出現
    。甚至有部分全車圖片可見在車體側邊或前方懸掛之車牌上標示有「TYPE R」商
    標，例如本院卷第七十七頁、八十二頁、一五九至一六二頁及一九九七年十月「
    CIVIC TYPE R」及一九九九年九月「INTEGRA TYPE R」日文彩色型錄（外放）上
    之圖片。
  (六)參加人雖又質疑原告檢送之汽車雜誌報導及廣告等不足使相關消費者產生深刻印
    象云云，惟查原告所檢送之雜誌乃專業汽車雜誌，為相關消費者獲取汽車相關資
    訊之重要來源，且在各大便利商店均可購得，該等雜誌上之報導、廣告等當具有
    相當之宣導效果。且如前所述，綜合各項著名商標判斷因素，據以異議之「TYPE
    R」商標應屬著名商標。
  (七)參加人雖主張原告檢送之部分型錄為系爭商標申請註冊日後所印製，不得作為使
    用證據云云，惟查縱使系爭商標申請註冊日後所印製之資料不具證據力，原告仍
    已檢送有系爭商標申請註冊日前所印製之型錄，已如前述，足供證明原告確於系
    爭商標申請註冊日前已使用「TYPE R」商標於原告產製之汽車商品上。
  (八)參加人雖認為原告提呈之「日本、歐洲銷售實績一覽表」及國外汽車雜誌報導不
    得作為證明據以異議商標於我國著名之證據，惟查，依前開「著名商標或標章認
    定要點」第六點第二小點規定，國內、外之報章、雜誌或電視等大眾媒體廣告資
    料得作為認定商標或標章是否著名之證據，同要點第七點規定：本要點著名商標
    或標章之認定，不以在我國註冊、申請註冊或使用為前提要件，第九點亦規定，
    商標或標章之使用證據，不以國內為限。衡酌現今國際間貿易資訊交流迅速，日
    本更為我國鄰近國家，人民觀光、商旅往來頻繁，兩地的商品及流行資訊也極為
    快速與廣泛，台灣的金石堂書店、何嘉仁書店、誠品書局、紀伊國屋等知名書局
    連鎖店，均有展示與販售日本雜誌，而我國更充斥日本製汽車，日本等國汽車銷
    售情形及專業汽車雜誌之報導當為我國相關消費者所關心，並作為選購參考資料
    ，原告提呈之外國銷售實績及汽車雜誌報導應得作為據以異議商標著名性之佐證
    。
  (九)參加人另質疑原告九十二年十二月三日庭呈之南陽公司經銷點資料非八十八年度
    之資料，且不能直接推定據以異議商標有廣泛行銷之證明云云，惟查參加人申請
    系爭商標註冊日（即八十八年十一月十日）前，原告在台經銷商南陽公司及南誠
    公司推銷販售標示「TYPE R」商標之「CV3」系列房車，在我國全省約一百處經
    銷點，已經南陽公司及南誠公司分別於九十三年三月十九日及同年四月九日以陳
    報狀函覆本院在卷可稽，堪以採信。依前開「著名商標或標章認定要點」第六點
    第三小點規定，商品或服務銷售據點及其銷售管道、場所之配置情形得作為認定
    商標或標章是否著名之證據。而銷售原告「CV3」系列房車之經銷點遍佈全省，
    且多達一百處，相關消費者自易經由該約一百處之經銷點而認識據以異議商標。
四、綜上所述，原處分意旨認據以異議商標使用於原告所產製之「CV3」系列房車，
    於系爭商標八十八年十一月十日申請註冊前，已為國內相關業者及一般消費者或
    愛車人士所普遍認知並臻著名等語，核屬正確，訴願機關即被告未經詳察，且未
    及審酌原告於起訴後所補充提出之使用證據資料，遽認依原告當時所提資料尚難
    認定據以異議商標「TYPE R」於系爭商標申請註冊日前已為國內相關汽車業者或
    消費者所普遍認知而達於著名程度，爰將原處分撤銷，命由原處分機關就本件原
    告與劉全陽於異議階段所各主張之所有條款重行審查，於收受訴願決定書後三個
    月內，另為適法之處分云云，容有未洽，原告訴請將訴願決定撤銷，自無不合，
    應予准許，並由被告依行政訴訟法第二百十六條第一項、第二項規定，依本院前
    開判決意旨，重為適法之決定（應僅就原處分中原告與參加人所爭執著名性以外
    之爭點，另為審酌）。
據上論結，本件原告之訴為有理由，爰依行政訴訟法第九十八條第三項前段，判決如
主文。
中　　華　　民　　國　　九十三　　　年　　　八　　　月　　　  五  　　　日
                                  臺北高等行政法院  第二庭
                                            審判長  法  官　姜素娥
      　　　　　　　　　　　　　　　　　　　　      法　官　吳東都
      　　　　　　　　　　　　　　　　　　　　      法　官　林文舟
右為正本係照原本作成。
如不服本判決，應於送達後二十日內，向本院提出上訴狀並表明上訴理由，如於本判
決宣示後送達前提起上訴者，應於判決送達後二十日內補提上訴理由書（須按他造人
數附繕本）。
中　　華　　民　　國　　九十三　　　年　　　八　　　月　　　  五  　　　日
                                                    書記官  余淑芬
